【裁判字號】    99,上易,1590
【裁判日期】    991215
【裁判案由】    恐嚇取財
【裁判全文】
臺灣高等法院臺中分院刑事判決        99年度上易字第1590號
上  訴  人
即  被  告  張建昌
上列上訴人因犯恐嚇取財案件，不服臺灣臺中地方法院99年度訴
字第2194號中華民國99年11月8日第一審判決（起訴案號：臺灣
臺中地方法院檢察署99年度偵字第16960號），提起上訴，本院
判決如下：
    主  文
上訴駁回。
    理  由
一、按依刑事訴訟法第350條、第361條、第362條、第367條規定
    ，不服地方法院之第一審判決而上訴者，須提出上訴書狀，
    並應敘述具體理由，為上訴必備之程式；其所提出之書狀未
    敘述上訴理由，或僅曾以言詞陳述上訴理由者，均應於上訴
    期間屆滿後20日內補提理由書於第一審法院。第一審法院經
    形式審查，認逾期未補提上訴理由者，應定期間先命補正；
    逾期未補正者，為上訴不合法律上之程式，應以裁定駁回。
    倘已提出上訴理由，但所提非屬具體理由者，則由第二審法
    院以上訴不合法律上之程式，判決駁回。而所謂具體理由，
    必係依據卷內既有訴訟資料或提出新事證，指摘或表明第一
    審判決有何採證認事、用法或量刑等足以影響判決本旨之不
    當或違法，而構成應予撤銷之具體事由，始克當之（例如：
    依憑證據法則具體指出所採證據何以不具證據能力，或依憑
    卷證資料，明確指出所為證據證明力之判斷如何違背經驗、
    論理法則）；倘僅泛言原判決認定事實錯誤、違背法令、量
    刑失之過重或輕縱，而未依上揭意旨指出具體事由，或形式
    上雖已指出具體事由，然該事由縱使屬實，亦不足以認為原
    判決有何不當或違法者（例如：對不具有調查必要性之證據
    ，法院未依聲請調查亦未說明理由，或援用證據不當，但除
    去該證據仍應為同一事實之認定），皆難謂係具體理由，俾
    與第二審上訴制度旨在請求第二審法院撤銷、變更第一審不
    當或違法之判決，以實現個案救濟之立法目的相契合，並節
    制濫行上訴（最高法院97年度臺上字第892號刑事判決意旨
    參照）。
二、本件上訴人即被告張建昌於民國99年11月25日經由臺灣臺中
    看守所向原審法院提出上訴狀陳稱上訴理由略以：3位銀行
    行員均到原審作證，一致認為被告不像要搶劫之行為，且被
    告未對任何人做出威脅、恐嚇之言詞及舉動，亦未向任何銀
    行行員開口要錢、提到一個「錢」字都沒有，銀行亦未做出
    被搶劫之任何預防措施，為何會有恐嚇取財之罪，請重新開
    庭審理，以還被告一個公道、清白，因為被告是無罪的云云
    。
三、本院查：
（一）上訴人因不服地方法院之第一審判決而於法定期間向原審
      法院提出上訴狀敘明上訴理由，則依刑事訴訟法第361條
      第2項條文、立法修正理由及上開最高法院判決意旨，上
      訴人倘已提出上訴理由，但所提非屬具體理由者，則由第
      二審法院以上訴不合法律上之程式，以判決駁回之。至於
      上訴理由是否具體，係屬第二審法院審查範圍，則不在命
      補正之列（法院辦理刑事訴訟案件應行注意事項第162點
      參照），合先敘明。
（二）經核上開上訴人所提出之上訴理由，非屬所謂之具體理由
      【即必須依據卷內既有訴訟資料或提出新事證，具體指摘
      或表明第一審判決有何採證認事、用法或量刑等足以影響
      判決本旨之不當或違法，而構成應予撤銷之具體事由，始
      克當之（例如：依憑證據法則具體指出所採證據何以不具
      證據能力，或依憑卷證資料，明確指出所為證據證明力之
      判斷如何違背經驗、論理法則），參見上開最高法院97年
      度臺上字第892號刑事判決意旨】。本件原審判決已於理
      由欄二中詳為引述被告於警、偵訊之供述、證人即合作金
      庫商業銀行新中分行人員賴玉雲、吳飛謨、黃承延3人於
      原審審理時之證述、原審勘驗扣案水果刀1支及案發現場
      監視錄影畫面之結果等事證，認被告經檢察官起訴所涉刑
      法第330條第2項之加重強盜未遂罪嫌，應變更法條改論處
      被告刑法第346條第3項、第1項之恐嚇取財未遂罪，並敘
      明被告於警、偵訊均坦認伊確有持刀向被害人賴玉雲表示
      「搶劫」等語（見警卷第6頁、偵卷第11頁），而證人賴
      玉雲於原審證述時亦稱一開始會感到害怕等語（見原審卷
      第74頁反面），被告所為已符合恐嚇取財未遂之要件；至
      證人賴玉雲、吳飛謨於原審另稱被告沒有搶劫之意思云云
      （證人黃承延於原審則未證述被告並無搶劫之意，見原審
      卷第76頁反面），惟此僅係證人賴玉雲、吳飛謨主觀判斷
      之詞，且自被告之角度言，被告主觀上顯有以其認為能夠
      以前開水果刀為工具，使見到前開水果刀之證人賴玉雲心
      生畏懼，以遂行其達到取財之目的，是證人賴玉雲、吳飛
      謨上開所述被告沒有搶劫之意思云云，無法為被告有利之
      認定等情（見原審判決第4頁）。被告僅就前揭原審判決
      已詳為明白論述之內容空言再為爭執並否認犯罪而執以為
      上訴意旨，俱未依法指摘或表明第一審判決有何採證認事
      、用法或量刑等足以影響判決本旨之不當或違法，而構成
      應予撤銷之具體事由，實難謂係具體理由。揆諸上開最高
      法院判決意旨，及依「程序優先於實體」之刑事訴訟法原
      則，本件上訴自不合法定上訴程式，應予駁回，並不經言
      詞辯論為之。
據上論斷，應依刑事訴訟法第367條前段、第372條，判決如主文
。
中    華    民    國    99    年    12    月    15    日
            刑事第八庭  審判長法  官  羅  得  村
                              法  官  簡  源  希
                              法  官  李  雅  俐
上列正本證明與原本無異。
不得上訴。
                              書記官  李  妍  嬅
中    華    民    國    99    年    12    月    15    日

司法院資訊處製作；財團法人民間司法改革基金會備份。
